【裁判字號】    97,台上,6251
【裁判日期】    971204
【裁判案由】    違反貪污治罪條例
【裁判全文】
最高法院刑事判決            九十七年度台上字第六二五一號
上  訴  人  甲○○
選任辯護人  黃呈祿律師
上列上訴人因違反貪污治罪條例案件，不服台灣高等法院高雄分
院中華民國九十七年五月二十八日第二審判決（九十五年度上訴
字第一五０六號，起訴案號：台灣高雄地方法院檢察署九十二年
度偵字第一八九五六號），提起上訴，本院判決如下：
    主  文
上訴駁回。
    理  由
按刑事訴訟法第三百七十七條規定：上訴於第三審法院，非以判
決違背法令為理由，不得為之。是提起第三審上訴，應以原判決
違背法令為理由，係屬法定要件。如果上訴理由書狀並未依據卷
內訴訟資料，具體指摘原判決不適用何種法則或如何適用不當，
或所指摘原判決違法情事，顯與法律規定得為第三審上訴理由之
違法情形，不相適合時，均應認其上訴為違背法律上之程式，予
以駁回。本件原審經審理結果，認為上訴人甲○○原係高雄縣政
府建設局建築管理課技佐，負責審查高雄縣境建築物建造執照及
使用執照等建築管理業務，為依法令從事於公務之人員，於民國
九十年一至五月之任職期間，受理跑照（即幫業者申請建物使用
執照）業者莊心玲（業經檢察官緩起訴處分）申請前往高雄縣鳳
山市○○街二二號（下稱第一案），高雄縣岡山鎮○○路十之一
、十之二、十之三、十之五號等四戶（下稱第二案），高雄縣阿
蓮鄉港後一九０之五號（下稱第三案），及跑照業者謝淑蕙申請
前往高雄縣岡山鎮○○路三十六號（下稱第四案），分別進行建
築物使用執照之竣工查驗，明知上述建築工程均有不符設計圖樣
之不能核發使用執照之情形，仍基於違背職務收受賄賂之概括犯
意，因受莊心玲就上開申請案依序交付新台幣（下同）五千元、
二萬元、三千元及謝淑蕙交付一萬元之賄款，遂未要求起造人必
須依項改正再報請查驗，容許跑照業者以他處拍攝之照片混充、
變造、加工合成與核准圖樣相符之照片充作竣工照片送件申請使
用執照，而於職務上所掌公文書（高雄縣政府建設局簡便行文表
）上為「經查尚無不合」等不實之登載，再簽擬自行決行公文，
或簽擬公文經上級決行後違法發給使用執照，犯行明確，因而維
持第一審依刑法修正前牽連犯從一重論上訴人以連續依據法令從
事公務之人員，（對於）違背職務之行為，收受賄賂罪（處有期
徒刑八年，褫奪公權四年，及為相關從刑之宣告。）之科刑判決
，駁回上訴人在第二審之上訴。已詳敘其調查、取捨證據之結果
及憑以認定犯罪事實之心證理由。並就上訴人否認犯行之供詞及
其所辯各語認非可採，予以論述指駁。從形式上觀察，原判決尚
無足以影響判決結果之違背法令情形存在。上訴意旨略稱：(一)、
原判決有認定事實不依證據之違法：另件高雄縣阿蓮鄉○○路
九０二號及高雄縣岡山鎮○○路二三四號之申請案，亦均有使用
合成竣工照片申請使用執照情事，分別經原判決不另諭知無罪或
檢察官不起訴處分，本件第三案卻予論罪。莊心玲、謝淑蕙之
供述前後不一致，原判決未究明其等所供之虛實及行賄款項與違
背職務行為間有何對價關係。(二)、原判決有理由不備之違法：
第四案建築物與核准之設計圖相符，經建築師許家彰於第一審證
述在卷，原判決恝置不論，且謝淑蕙供詞之可信度薄弱，原判決
亦未說明其證明力如何。上訴人不致為局長決行之第一案而受
賄五千元，亦不致為課長決行較小之第二案而受賄二萬元，莊心
玲於調查人員詢問時曾稱：未經公司或起造人委託同意，伊不必
要先墊錢來行賄建管課承辦人等語，原判決未說明不採之理由。
第一案、第二案分別經局長、課長決行，其等均未看出有合成
竣工照片情事，原判決並未說明其等與代行之副局長何以均未被
追訴圖利刑責。(三)、上訴人之選任辯護人主張應查明上訴人圖利
建築業者之價值若干，與上訴人被訴違背職務受賄之金額是否相
當，及有無不合情理及經驗情事。原審未加調查，有調查職責未
盡之違法。又謝淑蕙於檢察事務官偵詢時，係以被告之身分陳述
，並未經具結，原判決謂係證人之陳述，併有可議等語。惟查：
一、原判決對於認定上訴人前揭違背職務收受賄賂犯行，係以各
該犯罪事實，分別有莊心玲、謝淑蕙、王雪芬（第一案建物所有
人黃畯杰之母）、楊富欽（高雄縣政府建管課課長）、余文淇（
第一案建物之承包商材和營造有限公司工務部人員）、蘇榮田（
第四案建物所有人奕霆企業有限公司岡山廠廠長）等之證詞，及
卷附法務部調查局鑑定書（九十二年十一月十八日調科柒字第09
200392340號、九十二年十一月二十五日調科柒字第09200427710
號、九十二年十一月二十六日調科柒字第09200428840 號、九十
二年十一月十七日調科柒字第09200392360 號，均鑑定本件使用
執照卷附竣工照片，明顯有經數位影像軟體選取、塗抹修飾、合
成等非自然跡象）、高雄縣政府建設局九三建局使字第09310196
48號函在卷可稽，敘明認定之依據及取捨證據之心證理由，其推
理論斷衡諸經驗法則、論理法則、證據法則等皆無違背，即無違
法情事。二、所謂應於審判期日調查之證據，係指與待證事實有
重要關係，在客觀上認為應行調查者而言，故事實審對於證據之
調查，其範圍並非漫無限制，必其證據與判斷待證事實之有無具
有必要之關聯性者，方屬上開應行調查之範圍。按另案高雄縣阿
蓮鄉○○路九０二號及高雄縣岡山鎮○○路二三四號之申請案，
縱同有使用合成竣工照片申請使用執照情事，與本件論罪部分犯
罪事實之認定亦難謂有何關聯，自不具調查之必要性；莊心玲於
調查人員詢問時稱：未經公司或起造人委託同意，伊不必要先墊
錢來行賄建管課承辦人等語，並非其並無行賄上訴人之謂，原判
決未執為上訴人有利之認定，即無不合；許家彰於第一審已證陳
：建物申請使用執照並非建築師之業務範圍，對有無綠化及停車
空間之劃設不見得會再去確認等語（見第一審卷二第一０八、一
０九頁），並不足認定第四案已依核定之設計圖完成綠化及劃設
停車空間，無從為上訴人有利之審酌；又原判決並未認定上訴人
另有圖利建築業者之情事，其未調查上訴人圖利業者之價值為何
，亦非於調查證據之必要性有所違背。從而原審未就上揭事項調
查斟酌，並不影響判決，與上訴意旨所稱原審調查職責未盡、理
由不備等之違法情形即不相當，自非適法之第三審上訴理由。三
、被告以外之人於審判中有因滯留國外或所在不明而無法傳喚或
傳喚不到之情形者，其於檢察事務官、司法警察官或司法警察調
查中所為之陳述，經證明具有可信之特別情況，且為證明犯罪事
實之存否所必要者，得為證據，刑事訴訟法第一百五十九條之三
第三款定有明文。證人謝淑蕙經第一審傳拘無著，有第一審卷附
退回之傳票郵件及拘票（記載被拘提人已搬離住處，無法執行拘
提）可稽，然其於檢察事務官偵詢時，對於第四案建物係未依核
准圖樣完成綠化、劃設停車空間，及其有行賄上訴人以取得使用
執照等不利於己之事實，供陳綦詳，並有前揭法務部調查局之鑑
定書可佐，原判決以其陳述經證明具有可信之特別情況，且為證
明上訴人收受賄賂犯罪事實之存否所必要者，乃併採為論罪之依
據，採證自無違誤。經核其餘上訴意旨，亦係置原判決所為明白
論斷於不顧，仍持已為原判決指駁之陳詞再事爭辯，及對於事實
審法院取捨證據與自由判斷證據證明力之職權行使，徒以自己之
說詞，任意指摘，難認已符合首揭法定之第三審上訴要件。本件
上訴違背法律上之程式，應予駁回。
據上論結，應依刑事訴訟法第三百九十五條前段，判決如主文。
中    華    民    國  九十七  年   十二   月    四    日
                      最高法院刑事第十庭
                          審判長法官  邵  燕  玲
                                法官  李  伯  道
                                法官  孫  增  同
                                法官  李  英  勇
                                法官  陳  東  誥
      本件正本證明與原本無異
                                      書  記  官
中    華    民    國  九十七  年   十二   月    九    日
                                                      Ｑ


司法院資訊處製作；財團法人民間司法改革基金會備份。
